【裁判字號】    97,交上易,227
【裁判日期】    970916
【裁判案由】    過失致死等
【裁判全文】
臺灣高等法院刑事判決             97年度交上易字第227號
上  訴  人  台灣板橋地方法院檢察署檢察官
被      告  乙○○
上列上訴人因被告過失致死案件，不服臺灣板橋地方法院97年度
交易字第318號，中華民國97年7月18日第一審判決（起訴案號：
臺灣板橋地方法院檢察署97年度調偵字第393號），提起上訴，
本院判決如下：
    主    文
上訴駁回。
    事    實
一、乙○○明知其無駕駛執照，且飲酒後會使人動作變慢，思考
    力差，情緒起伏大，步態不穩，肢體協調、平衡感與判斷力
    障礙度升高，甚至說話不清致不能安全駕駛動力交通工具，
    竟仍於民國（下同）九十六年十月二十七日晚間六時許，在
    台北縣三重市某餐廳飲用酒類後，明知已達不能安全駕駛動
    力交通工具之狀態，仍於同日晚間八時許，酒後無照駕駛車
    號ＣＵ８─７１８號普通重型機車，沿台北縣新莊市○○○
    路由東往西方向行駛，欲返回台北縣新莊市○○街九二號住
    處。嗣於同日晚間九時許，途經台北縣新莊市○○路、幸福
    路口時，其原應注意汽車駕駛人飲用酒類後，其吐氣所含酒
    精濃度超過每公升０點二五毫克者，不得駕車，並應注意車
    前狀況，隨時採取必要之安全措施，而依當時情形，並無不
    能注意之情事，竟因酒醉意識不清，疏未注意車前狀況，且
    因酒後肢體協調、平衡感與判斷力較正常時為差，向左偏駛
    時，未能正常操控車輛，適有亦疏未注意車前狀況，未依規
    定靠路邊行駛之蔡金水騎乘車號ＧＪＷ─２８０號普通重型
    機車，沿幸福路靠道路中線對向直行，猝不及防，煞避不及
    ，與乙○○所騎駕之機車發生擦撞，因而人車倒地，受有頭
    部外傷、顱內出血等傷害，經警據報處理，送醫急救，終因
    傷重不治死亡。乙○○於肇事後，經送醫急救，復抽血檢測
    其血液中酒精濃度值為一六六‧九mg/dl，折算呼氣酒精濃
    度測試值為每公升０‧八三毫克，始查悉上情。
二、案經甲○○（蔡金水之妻）訴由台北縣政府警察局新莊分局
    報告台灣板橋地方法院檢察署檢察官偵查起訴，被告就被訴
    事實為有罪之陳述，原審改依簡式審判程序審理。
    理    由
一、按被告以外之人於審判外之言詞或書面陳述，除法律有規定
    者外，不得作為證據；又被告以外之人於審判外之陳述，雖
    不符合同法第一百五十九條之一至第一百五十九條之四之規
    定，但經當事人於審判程序同意作為證據，法院審酌該言詞
    陳述或書面陳述作成時之情況，認為適當者，亦得為證據。
    當事人、代理人或辯護人於法院調查證據時，知有第一百五
    十九條第一項不得為證據之情形，而未於言詞辯論終結前聲
    明異議者，視為有前項之同意，刑事訴訟法第一百五十九條
    之一第一項及第一百五十九條之五分別定有明文。查本判決
    下列所引用之各該被告以外之人於審判外之陳述（包含書面
    陳述），雖屬傳聞證據，惟當事人於原審及本院審理中均表
    示同意作為證據方法而不予爭執，且迄至言詞辯論終結前亦
    未再聲明異議，本院審酌上開證據資料製作時之情況，尚無
    違法不當及證明力明顯過低之瑕疵，亦認為以之作為證據應
    屬適當，故揆諸前開規定，爰逕依刑事訴訟法第一百五十九
    條之五規定，認前揭證據資料均有證據能力，先予敘明。
二、上揭事實，業據被告於原審及本院審理時坦承不諱，且被害
    人蔡金水車禍後，經送往署立台北醫院急救，仍因頭部外傷
    、顱內出血而不治死亡等情，業經台灣板橋地方法院檢察署
    檢察官會同法醫師相驗屬實，有行政院衛生署台北醫院北醫
    急診字第9600674號診斷證明書、勘驗筆錄、相驗屍體證明
    書、檢驗報告書、相驗照片（相驗卷第二０、第二六至三六
    頁、第四六至五一頁）附卷可稽。而被告肇事後，經衛生署
    台北醫院抽血檢驗，其血中酒精濃度值為一六六‧九mg/dl
    ，有該院抽血酒測單、北醫急診字第9600673號診斷證明書
    各一紙在卷可稽（相驗卷第一八、一九頁），較之正常參考
    值０-五０mg/dl，高出甚多，此外有台北縣政府警察局北縣
    警交字第C00000000號舉發違反道路交通管理事件通知單（
    九七年度偵字第一七四七號卷第三一頁）、上開二台車輛號
    查詢車籍資料表（相驗卷第二一、二二頁）、道路交通事故
    調查報告表(一)(二)（同上偵卷第二五、二六頁）、肇事人自首
    情形紀錄表、現場圖、現場照片（同上偵卷第三０頁、第一
    九頁、第二０至二四頁）等在卷足憑，堪認為真實。
二、按汽車駕駛人飲用酒類後，其吐氣所含酒精濃度超過每公升
    ０點二五毫克者，不得駕車，又汽車行駛時，駕駛人應注意
    車前狀況，並隨時採取必要之安全措施，道路交通安全規則
    第一百十四條第二款、第九十四條第三項分別定有明文，被
    告騎駕機車，自應注意上開規定，且依當時情形，並無不能
    注意之情事，被告應注意、能注意，竟不注意，酒後駕車、
    未注意車前狀況以致肇事，被告顯有過失，雖被害人騎駛於
    靠道路中線處，亦有過失，惟仍無解於被告過失罪責之認定
    。且被告之過失行為與被害人死亡之結果間具有相當因果關
    係甚明。綜上所述，足認被告自白與事實相符，堪予採信。
    本案事證明確，被告犯行，洵堪認定。
三、被告行為後，刑法第一百八十五條之三於九十七年一月二日
    修正公布，並自九十七年一月四日施行，其中將刑度自「一
    年以下有期徒刑、拘役或三萬元以下罰金」提高為「一年以
    下有期徒刑、拘役或科或併科十五萬元以下罰金」，比較新
    舊法結果，以舊法對被告有利，自應適用行為時之法律論處
    。
四、核被告所為，係犯修正前刑法第一百八十五條之三規定之酒
    後駕車公共危險罪、現行刑法第二百七十六條第一項之過失
    致死罪。被告無駕駛執照、酒醉駕車，因而致人死亡，依法
    應負刑事責任，所犯過失致死罪部分，應依道路交通管理處
    罰條例第八十六條第一項規定，加重及遞加重其刑至二分之
    一。被告所犯上開二罪間，犯意各別，行為互殊，應分論併
    罰。
五、原審因適用刑法第二條第一項前段、第二百七六條第一項、
    第五十一條第五款、修正前第一百八十五條之三、道路交通
    管理處罰條例第八十六條第一項，刑法施行法第一條之一，
    審酌被告之素行，無照酒醉駕駛、酒醉之程度、對本案車禍
    過失程度、所生危害，犯罪後坦承犯行，態度尚屬良好，及
    尚未完全賠償被害人家屬之損失等一切情狀，就被告酒後駕
    車部分，量處有期徒三月；過失致死部分，量處有期徒刑十
    月，定應執行有期徒刑一年。經核認事用法均無違誤，量刑
    亦稱妥適。檢察官上訴以，被告酒後無照駕車致告訴人之夫
    死亡，使告訴人家庭破碎，家屬心靈所受傷害迄今無法回復
    ，被告事發迄今不具悔意，並未道歉或賠償，原審量刑過輕
    云云。惟查，檢察官以量刑過輕為由提起上訴，係就原審法
    院適法範圍裁量權之行使為爭執，被告固有過失，但被害人
    亦與有過失，原審量處被告如上之有期徒刑，並定應執行刑
    為一年，已審酌被告之各種犯罪情狀，並無明顯失出失入，
    檢察官上訴為無理由，應予駁回。
據上論斷，應依刑事訴訟法第三百六十八條，判決如主文。
本案經檢察官劉靜婉到庭執行職務。
中    華    民    國    97    年    9     月    16    日
                                    法  官  許增男
                  刑事第十六庭審判長法  官  溫耀源
                                    法  官  王敏慧
以上正本證明與原本無異。
不得上訴。
                                    書記官  丁淑蘭
中    華    民    國    97    年    9     月    16    日
附錄本案論罪科刑法條全文：
修正前刑法第185 條之3 ：
服用毒品、麻醉藥品、酒類或其他相類之物，不能安全駕駛動力
交通工具而駕駛者，處一年以下有期徒刑、拘役或三萬元以下罰
金。
刑法第276 條（過失致死罪）
因過失致人於死者，處二年以下有期徒刑、拘役或二千元以下罰
金。
從事業務之人，因業務上之過失犯前項之罪者，處五年以下有期
徒刑或拘役，得併科三千元以下罰金


司法院資訊處製作；財團法人民間司法改革基金會備份。
